臺灣士林地方法院刑事判決　　　　　　　 93年度訴字第771號
公　訴　人　臺灣士林地方法院檢察署檢察官
被　　　告　丁○○
指定辯護人　本院公設辯護人乙○○
上列被告因加重強盜罪案件，經檢察官提起公訴（93年度偵字第
10315號），本院判決如下：
    主  文
丁○○連續意圖為自己不法之所有，攜帶兇器，以脅迫至使不能
抗拒，而取他人之物，累犯，處有期徒刑柒年肆月。扣案之菜刀
壹把、藍色連身雨衣壹件、口罩壹個均沒收。
    事  實
一、丁○○前於民國82年間因違反肅清煙毒條例案件，經本院以
    82年度訴字第1270號判處有期徒刑三年二月確定，已於83年
    6 月14日送監執行，並於84年10月3 日縮短刑期假釋出監。
    嗣其復於假釋期間違反肅清煙毒條例案件，經本院以86 年
    度訴字第352 號判處有期徒刑三年四月確定，而撤銷前開假
    釋，合併執行殘刑一年九月十五日，且於86年9 月23日入監
    執行，再於89年6月5日縮短刑期假釋出監。又於90年間因違
    反毒品危害防制條例案件，經本院以90年度毒聲字第599 號
    裁定令入戒治處所施以強制戒治一年，復撤銷前開假釋，並
    接續執行殘刑二年二月十九日，於91年1 月9 日送監執行，
    甫於93年3 月20日縮短刑期執行完畢。詎其仍不知悔改，因
    缺錢花用需款孔急，竟基於意圖為自己不法所有之概括犯意
    ，以頭戴半罩式黑色安全帽及口罩、身穿連身藍色雨衣為掩
    護，手持客觀上足以供兇器使用之菜刀二把之方式，而連續
    為下列之強盜行為：
  (一)丁○○先於93年11月11日凌晨2 時21分許，在臺北市○○區
    ○○路17號之「7 ─11統一超商」，見該店深夜僅由店員丙○○一人看顧，認有機可乘，即取出預藏之菜刀一把，以揮
    武菜刀之脅迫方式，喝令稱：「我不想傷害你，你乖乖把錢
    拿出來就好。」等語，致使丙○○心生畏懼至不能抗拒，遂
    依丁○○之指示，自收銀機取出現金新臺幣（下同）3000元
    交付予丁○○，丁○○得手後隨即逃離現場。
  (二)丁○○嗣於93年11月11日凌晨4 時50分許，在臺北市大同區
    ○○○路1 段45號之「OK便利商店」，見該店僅由店員甲○○一人看管，遂取出預藏之菜刀二把，雙手各持一把向甲○○喝令：「我不想傷害你，把錢交出來。」等語之脅迫方式
    ，致使甲○○心生畏懼而達不能抗拒之程度，自收銀機內取
    出現金2600元交付予丁○○，丁○○得手後隨即倉皇離去。
  (三)丁○○復於93年11月12日凌晨1 時8 分許，在臺北市大同區
    ○○○路330 號之「OK便利商店」內，見該店僅由店員戊○○一人值班，即取出預藏之菜刀二把向戊○○喝令稱：「年
    關將近，我失業中只要錢，我不想傷害你，錢拿出來。」等
    語脅迫戊○○交付，惟戊○○立刻取出禮盒架上之鐵棍反擊
    ，並將丁○○左手所持之菜刀打落，丁○○旋以左手反抓戊○○之鐵棍，雙方互相拉扯間，造成戊○○左手手背因而受
    有刀傷（傷害部份未據告訴，公訴人未起訴），致使戊○○
    心生畏懼而達不能抗拒之程度，於是將收銀機打開，任由丁○○從收銀機內取走紙鈔及硬幣共550 元。丁○○得手後離
    開該店，途經淡水河時，隨手將其行搶所用之黑色半罩式安
    全帽一頂及菜刀一把棄置於淡水河內。嗣因被害人丙○○、
    甲○○及戊○○向警方報案，經警調閱上開三家商店內之監
    視錄影帶，於93年11月12日下午1 時許，在臺北市○○○路
    ○ 段62號2 樓30室居處（起訴書誤為承德路1 段17號）查獲
    丁○○，並在臺北市○○○路上一間小廟內，扣得供其犯罪
    用之雨衣一件、口罩一個、菜刀一把，始循線查悉上情。
二、案經臺北市政府警察局大同分局報告臺灣士林地方法院檢察
    署檢察官偵查起訴。
    理  由
一、訊據被告坦承於前揭時、地，以身穿藍色雨衣、頭戴黑色半
    罩式安全帽及口罩、手上分持菜刀之方式，連續勒令被害人
    丙○○等交付或自取收銀機內之現金，得手後隨即逃離現場
    等事實，惟矢口否認有何加重強盜之犯行，辯稱：伊因為服
    用藥物致精神恍惚始犯下本案，但伊並沒有傷害他人之意思
    ，伊只是恐嚇，要被害人將錢拿出來，並非強盜云云。其辯
    護人亦以：被告於犯案中除持刀外，並未以刀抵住被害人身
    體，亦未作勢砍擊或揮舞，且均與被害人有相當距離，與一
    般強盜罪之犯行有異，並謂被告持刀之舉似為壯膽，非對被
    害人施暴等情為被告辯護。惟查：
  (一)上揭犯罪事實，迭據證人即被害人丙○○、甲○○、戊○○
    分別於警訊、偵查及本院審理時證述綦詳，核與被告丁○○
    供承其於前揭時、地持菜刀二把（或一把）至上開便利商店
    行搶，嚇令店員丙○○、甲○○、戊○○交付現金之情節大
    致相符，且有翻拍照片、及監視錄影帶在卷可證。並經本院
    於94年1 月11日當庭勘驗93年11月11日被害人甲○○所屬之
    臺北市大同區○○○路○ 段45號「OK便利商店」所提供之監
    視錄影帶，其所攝得畫面內容為「被告穿雨衣、戴安全帽進
    入店內，右手舉刀在櫃台上面說『不想傷害你把錢交出來』
    ，被害店員到收銀機旁邊，被告之後移到收銀機旁邊，交錢
    部分無法看到，之後被告離開店內，前後時間約30秒。」無
    訛。復於同日當庭勘驗93年11月12日被害人戊○○所屬之臺
    北市大同區○○○路330 號「OK便利商店」提供之錄影帶，
    勘驗結果為「被告戴半罩式安全帽、穿雨衣於1 時9 分5 秒
    進入店內，於9 分14秒因與店員雙方搶鐵棍拉扯動作，此時
    店員手被劃傷、菜刀並無舉高的手勢，10分11秒店員打開收
    銀機，10分24秒被告有自己拿錢的動作然後離開，10分27秒
    被害人追出要回店內的鐵棍，10分57秒拿鐵棍開門回來。」
    無誤。再於94年1 月25日當庭勘驗被害人丙○○店內錄影帶
    ，勘驗內容為「被告穿雨衣、戴安全帽、右手拿菜刀進入店
    內，之後跟著店員走到櫃台，菜刀換拿到左手，右手拿錢，
    錢是店員交付給被告，被告與店員的對話內容無法辨識。」
    ，有本院各該次審判筆錄各一份在卷足憑。此外，復有被告
    犯案當時所穿之雨衣一件、口罩一個及菜刀一把扣案可資佐
    證，足見被告前開自白內容核與事實相符，尚堪採信。
  (二)至被告雖矢口否認涉有加重強盜之犯行，並以前揭情詞置辯
    ；惟按刑法強盜罪之成立，係指以達於使人不能抗拒程度之
    強暴、脅迫等方法，而取他人之物或使其交付為已足。至行
    為人所實施之強暴、脅迫等手段，是否已達於使人不能抗拒
    之程度，應就社會一般通念，在客觀上是否足以抑制被害人
    之意思自由為斷，最高法院71年度台上字第1040號、81年度
    台上字第867 號判決可供參酌。又強盜罪係以強暴、脅迫或
    他法，至使他人不能抗拒而取其財物或使其交付為構成要件
    ；而恐嚇取財罪係以恐嚇手段使人畏懼而交付所有物，兩者
    構成要件不同。故以脅迫行為使人交付所有物，有時雖近似
    恐嚇，若被害人已喪失意思自由時，即已達於強盜之程度，
    至加暴行於被害人使之不能抗拒而強取財物者，其應成立強
    盜罪，更不待言，最高法院21年度上字第1115號判例意旨可
    資參照。查本件證人即被害人丙○○到庭結證稱：「（經過
    情形？）當時我在補冰箱內的貨物，我出來的時候看到有一
    個客人穿著雨衣戴安全帽，他就突然從後面走過來左手拿著
    一把菜刀向我說『我不想傷害你，你乖乖把錢拿出來就好』
    。」、「刀靠近他的胸前，在收銀機時他的刀距離我壹個桌
    子左右，他剛進來的時候他的刀距離我一個人的身體左右，
    相當接近我。」、「因為他離我很近，如果他追上來，我當
    時很害怕。如果直接錢給他比較安全所以我沒有想要跑。」
    、「我覺得拿錢出來比較安全，我覺得沒有選擇的餘地。當
    時的情況我想說如果不交出來我生命可能會受傷或有重傷的
    危險。」等語明確（見本院94年1月25日審判筆錄第2至4頁）
    。另證人即被害人甲○○亦到庭證稱：「當時我人在櫃台裡
    面，在庭的被告戴著半罩式安全帽、口罩、穿雨衣，左右手
    各拿一把菜刀進來，從店門口進來站在櫃台前面用台語說『
    我不想傷害你，把錢拿出來』，當時我人在櫃台裡面。」、
    「（被告與我）隔了壹個櫃台，差不多就是壹個櫃台的距離
    。」、「把刀舉在我前面不遠，距離我的身體差不多二十公
    分，可能隨時一揮就會碰到我。」、「（被告走到收銀機旁
    邊時）刀還是在手上，他刀沒有離開過手，然後他離開我就
    報警了。」、「（請確認刀距離被害人的身體有多少距離？
    ）約二十公分。」、「我不敢有太大的動作，因為我怕被告
    有任何下一步傷害到我的動作。」等語（見本院94年1 月11
    日審判筆錄第2至5頁）。又證人即被害人戊○○亦結證稱：
    「他（被告）走進來戴半罩式安全帽、穿雨衣，當時我交接
    班完，他走進來操台語口音第一次講的話我聽不清楚，我要
    他再講一次，他說他不會傷害我，要我把錢拿給他，因為他
    左右手各拿一把菜刀舉在自己胸口，結果我拿禮盒架上的鐵
    棍和他打起來，我打到他的左手，他左手的菜刀飛到後面去
    ，他左手就反抓我的鐵棍，他右手的刀高舉因為我怕他真的
    砍下來所以我舉左手上去擋，當時我的左手被他的菜刀砍傷
    。因為收銀機都有鎖住，我一時緊張打不開收銀機，我在開
    收銀機的時候，他就向我說為什麼我要傷害他，他不會傷害
    我，我害他的手很痛，然後我把收銀機打開，他就拿走百元
    鈔、五十元硬幣，他已經要走的時候還要撿刀，我要他不要
    進來我會撿給他。」等語（見本院94年1月11日審判筆錄第6
    頁、第9 頁）。本院查被告於深夜時分持菜刀進入前開便利
    商店行搶，俟店內無人之際至結帳櫃檯取出預藏之菜刀脅迫
    被害人，或勒令被害人交付現金，或自行取走現金，其行搶
    當時雖未用刀架住或砍殺被害人（雖被害人戊○○於被告行
    搶時，曾持鐵棍反擊並與被告互相拉扯鐵棍，造成左手手背
    受傷，惟經本院核閱卷內戊○○受傷照片，其受傷部位不深
    且不大，再勘驗錄影帶，全程並無如被害人戊○○所稱：「
    被告持菜刀高舉或砍下」之動作，應係戊○○於與被告拉扯
    之際，為被告所持之菜刀無意劃傷所致，起訴書犯罪事實欄
    所述遭丁○○「砍傷」一節，與事實不符），然其分持菜刀
    一把或二把短距離面對被害人，隨時可以持刀向前揮砍被害
    人，且被害人若欲逃離現場一定須經過被告身邊，或在被告
    可監控之範圍內，再參酌行搶時間時值深夜，而店內僅有值
    班店員即被害人在場等客觀情狀，堪認被告持刀勒令被害人
    交付或自行取走財物，已足以抑壓被害人之意思自由達到不
    能抗拒之程度，至為明確。是被告辯稱僅係恐嚇被害人交付
    財物而非強盜，及服用藥物致精神恍惚（在警訊及偵查中均
    無提及服用藥物之事）云云，所辯無非事後飾卸之詞，不足
    採信，本件事證已臻明確，被告犯行洵堪認定，應依法論科
    。
二、核被告丁○○所為，係犯刑法第330 條第1 項之加重強盜罪
    。又被告先後三次強盜犯行，時間緊接，所犯構成要件相同
    ，顯係基於概括犯意為之，為連續犯，其前後三次所為犯罪
    情節輕重不同，應以情節較重之第三次強盜戊○○而自行取
    走現金之一罪論處，並依刑法第56條之規定加重其刑。末查
    ，被告有事實欄所載之犯罪科刑及執行情形，有臺灣高等法
    院被告全國前案紀錄表、臺灣士林地方法院檢察署刑案資料
    查註紀錄表各一份存卷可按，其前受有期徒刑執行完畢後，
    五年以內再犯本件有期徒刑以上之罪，為累犯，應依刑法第
    47條之規定，遞加重其刑。爰審酌被告年輕力壯，不思以正
    當途徑賺錢謀生，竟持刀強劫財物，以滿足其個人之物質欲
    望，危害他人之生命、財產安全及社會治安甚鉅，並考量其
    智識程度、生活狀況、犯罪動機、目的、手段，所得財物不
    多，暨犯罪後坦承犯行，尚有悔意等一切情狀，量處如主文
    所示之刑，以資懲儆。
三、扣案之菜刀一把、藍色連身雨衣一件、口罩一個均為被告所
    有，且係供犯罪所用之物等情，業具被告供明在卷，應依法
    宣告沒收。至未扣案供被告犯罪所用之菜刀一把及黑色半罩
    式安全帽一頂雖屬被告所有，然被告已於本院審理時供述：
    上開菜刀及黑色半罩式安全帽業已丟棄於淡水河中等情明確
    ，既無任何積極證據可資證明前述菜刀及黑色半罩式安全帽
    現尚存在而未滅失，爰不併予宣告沒收。
據上論結，應依刑事訴訟法第299 條第1 項前段，刑法第330 條
第1 項、第56條、第47條、第38條第1 項第2 款，判決如主文。
本案經檢察官呂永魁到庭執行職務。
中　　華　　民　　國　　94　　年　　2 　　月　　22　　日
                  刑事第二庭法  官  林清吉
                            法  官  趙文卿
                            法  官  莊明達
以上正本證明與原本無異。
如不服本判決，應於判決送達後10日內，向本院提出上訴狀。
                            書記官  楊樠株
中　　華　　民　　國　　94　　年　　2 　　月　　23　　日
附本案論罪科刑法條全文：
中華民國刑法第三百三十條
犯強盜罪而有第三百二十一條第一項各款情形之一者，處七年以
上有期徒刑。
前項之未遂犯罰之。
